臺灣臺南地方法院刑事判決　　　　　　　　　　　　　九十三年度訴字第六四一號
　　公　訴　人　臺灣臺南地方法院檢察署檢察官
　　被　　　告　乙○○
　　選任辯護人　蔡清河律師
右列被告因違反毒品危害防制條例案件，經檢察官提起公訴（九十三年度偵字第一一
０四號），本院判決如左：
    主  文
乙○○持有第一級毒品，處有期徒刑壹年，扣案之第一級毒品海洛因拾陸包（合計淨
重貳拾肆點貳玖公克），沒收銷燬之；扣案第一級毒品海洛因包裝拾陸個（合計重伍
點柒玖公克），沒收之。
    事  實
一、乙○○明知海洛因為毒品危害防制條例第二條第二項第一款所列之第一級毒品，
    依法不得持有，竟於不詳時間、地點，向姓名年籍不詳綽號「阿森」之男子，購
    入第一級毒品海洛因十六包（合計淨重二四．二九公克、包裝重五．七九公克、
    純度六四．五五％、純質淨重一五．六八公克），而非法持有之。嗣於九十三年
    一月十五日晚上七時五十六分許，為警在臺南市中西區○○○街十六號攔檢時，
    經乙○○同意搜索後，在乙○○所駕駛車牌號碼１５２８─ＧＨ號自小客車左後
    輪處，查獲乙○○所有之第一級毒品海洛因十六小包（合計淨重二四．二九公克
    、包裝重五．七九公克）及未使用之分裝袋六個等物。
二、案經臺南市警察局第四分局報告臺灣臺南地方法院檢察署檢察官偵查起訴。
    理  由
一、右揭犯罪事實，迭據被告乙○○於警詢、偵查及本院審理時供承不諱，並有九十
    三年一月十五日晚上七時五十分之自願受搜索同意書一紙、臺南市警察局第四分
    局刑事組搜索扣押筆錄一份、臺南市警察局第四分局扣押物品目錄表三紙、查獲
    現場照片五幀及扣案毒品照片影本二幀附卷（詳警卷第四頁、第七頁至第十頁、
    第一二頁至第一四頁、第一七頁、第一八頁）可稽。又查扣送驗之白粉十六包，
    經送法務部調查局鑑定結果，合計淨重二四．二九公克（包裝重五．七九公克、
    純度六四．五五％、純質淨重一五．六八公克），有法務部調查局九十三年二月
    二十四日調科壹第字000000000號鑑定通知書一紙在卷（詳九十三年度
    偵字第一一０四號偵查卷第五四頁）可稽。綜合上開事證互核相符，被告持有第
    一級毒品海洛因之犯行至為明灼。雖被告迭於警詢及偵查中供承其係於案發當日
    即九十三年一月十五日下午，以其使用之0000000000號行動電與該綽
    號「阿森」之男子聯繫後，在高雄市○○路與中正路交岔路口，購入本件扣案之
    毒品海洛因云云（詳警卷第三頁；九十三年度偵字第一一０四號偵查卷第六一頁
    ）。惟經核上開行動電話九十三年一月十五日之雙向通聯紀錄，基地台之位置，
    均在臺南市境內，有遠傳電信股份有限公司函覆之行動電話雙向通聯紀錄在卷（
    詳九十三年度偵字第一一０四號偵查卷第八七頁至第九五頁）可參。足見被告此
    部分之自白不實，難以採憑，是關於被告向綽號「阿森」之男子，購入扣案毒品
    海洛因之時間、地點，因乏證據可資證明確實之時間、地點，故乃認定被告係於
    不詳之時間、地點所購入，附此敘明。綜上所查，被告自白核與事實相符，本件
    事證明確，被告犯行洵堪認定。
二、核被告乙○○所為，係犯毒品危害防制條例第十一條第一項之持有第一級毒品罪
    。公訴人認被告係犯毒品危害防制條例第五條第一項之意圖販賣而持有第一級毒
    品罪，尚有未洽，惟起訴之持有第一級毒品之基本社會事實，尚屬同一，爰依法
    變更起訴法條。又被告乙○○持有之第一級毒品淨重達二四．二九公克，已逾行
    政院於九十三年一月七日發布，並於九十三年一月九日生效施行之「轉讓持有毒
    品加重其刑之數量標準」第二條第一款持有第一級毒品淨重五公克以上，加重其
    刑至二分之一之規定，是應依毒品危害防制條例第十一條第四項之規定，加重其
    刑。爰審酌被告犯罪之動機、目的、手段、所生危害、持有毒品之數量非微，智
    識程度，生活狀況，品性，犯罪後坦承犯行之態度等一切情況，量處如主文所示
    之刑，以資懲儆。扣案之第一級毒品海洛因十六包合計淨重二四．二九公克，為
    毒品而屬違禁物，詳如前述，應依毒品危害防制條例第十八條第一項前段之規定
    宣告沒收銷燬之。扣案第一級毒品海洛因包裝十六個合計重五．七九公克，係被
    告所有供其為本件持有毒品犯行所用之物，爰依刑法第三十八條第一項第二款之
    規定，宣告沒收之。至扣案未使用之分裝袋六個，雖為被告所有，然並非本案供
    其犯罪所用或供犯罪預備之物，爰不併予宣告沒收之，併此敘明。
三、被告乙○○是否意圖販賣而持有本案扣案之第一級毒品海洛因：
  (一)本件公訴人認被告涉犯毒品危害防制條例第五條第一項之意圖販賣而持有第一級
    毒品罪嫌，無非係以1.被告辯稱扣案之毒品係在供己施用，並供稱一天約施用三
    、四次，最後一次吸食是被抓的那一天云云。惟九十三年一月十五日被告為警查
    獲時，經採其尿液送驗結果，未呈現毒品成分反應，有臺南市衛生局九十三年一
    月三十日南市衛驗字第九三００八五號檢驗成績書一紙附卷可稽，則被告是否施
    用毒品，實有疑義。2.被告復供稱，扣案之毒品為九十三年一月十五日下午前往
    高雄，在高雄市○○路與中正路口，以0000000000號電話與姓名年籍
    不詳綽號「阿森」之成年男子聯絡而購入，惟經函調上開電話號碼當日之通聯紀
    錄，基地台均在臺南市，此有遠傳電信股份有限公司函文所附之通聯記錄一份在
    卷足按，足見被告所供不實。3.再者，扣案毒品十六包，有十四包重量均為一．
    九公克，如係供己施用，又何需錙銖計較將之分裝成重量一致之小包？又扣案之
    毒品十六小包若確係供自己施用，又何必隨身攜帶分裝袋？且衡諸常情，施用毒
    品者雖有一次購入多量之毒品以降低買入之價格，然政府有關機關對毒品查緝甚
    嚴，吸毒者於買入後，除攜帶適量之毒品供己施用外，衡情不會隨身攜帶大量毒
    品以免遭查緝，蒙受金錢上之損失，然被告為警查獲時，持有淨重達二四．二九
    公克之十六包海洛因，數量甚多，遠逾被告一人施用毒品之量，足徵被告持有上
    開毒品有販賣之意圖，被告所辯該毒品係在供己施用等情，尚無足採。4.本件經
    臺灣臺南地方法院檢察署於九十二年十二月十六日以九十二年丙○惟儉監字第０
    ００五三八號，對被告乙○○所持行動電話0000000000、00000
    00000號所實施之通訊監察，觀諸卷附之監聽譯文，其對話內容：九十三年
    一月三日下午五時五十二分一秒「（戊○○）你怎麼不先弄一個『二分半』給我
    」、同日晚上九時二分二十九秒「（乙○○）我跟你說，你電話中不要說那些」
    等語，足見被告確有以上開行動電話與他人聯繫買賣毒品之事，被告持有毒品係
    意在販賣，至為明確。5.本件被告上開辯詞，既不符常情，而查獲之毒品數量過
    鉅，與一般施用毒品之人僅持有少量毒品供施用之情形不同。況政府近年來為杜
    絕毒品之氾濫，對於查緝施用及販賣毒品之工作，無不嚴加執行，販賣毒品罪又
    係重罪，設若無利可圖，衡情一般持有毒品之人當無輕易將所持有之毒品轉讓他
    人，而甘冒於再次向他人購買時有被查獲移送法辦之危險之理，足證被告於購入
    毒品後再起意販賣而持有，必具有營利之意圖，被告意圖販賣而持有毒品之罪嫌
    ，堪予認定，為其所憑論據。訊之被告乙○○堅決否認有何意圖販賣而持有第一
    級毒品海洛因之不法犯行，並辯稱：伊因患有腸癌為止痛，才施用毒品，扣案之
    第一級毒品海洛因，是伊自己要施用的，且一次購買較多量之毒品比較便宜，伊
    並非意圖販賣而持有，另戊○○於警詢時不利於伊之供述，是因為戊○○遭海巡
    隊查獲後，海巡隊要他供出有姓名、住址之人交差，戊○○才供出伊，實際上伊
    並未販售毒品與戊○○；又卷附監聽譯文所謂「弄」，究竟意指調借、乞討或要
    買並不明確，而對話內容亦未顯示被告應允之，則該監聽譯文委難證明被告持有
    毒品係意在販賣；再者，案發當日經警搜索被告之住處及所經營之餐廳，均未扣
    獲分裝之工具及用品，要難以毒品分裝為十六包，遽認被告持有毒品係意在販賣
    等語。
  (二)按被告以外之人於審判外之言詞或書面陳述，除法律有規定者外，不得作為證據
    ，刑事訴訟法第一百五十九條第一項定有明文。查證人戊○○於警詢之供述雖未
    據起訴檢察官提出於本院為證據使用，惟已據公訴蒞庭檢察官於本院行準備程序
    時，提出於本院為證據使用，此觀之本院九十三年七月十二日準備程序筆錄即明
    。選任辯護人乃認證人戊○○於警詢之供述，係被告以外之人於審判外之陳述，
    不具證據能力，經核符合規定，又無除法律另有規定得例外作為證據之情形。是
    證人戊○○於警詢之供述，不具證據能力甚明，自不得資為本件審理之依據。嗣
    公訴蒞庭檢察官雖聲請本院傳喚之，然證人戊○○經合法送達，無正當理由不到
    庭後，公訴蒞庭檢察官乃於九十三年八月十三日本院審理時言詞陳述捨棄傳喚證
    人戊○○，合先敘明。
  (三)又按海洛因經注射入人體後，約百分之八十於二十四小時內自尿中排出，一般而
    言，尿液中能否檢驗出嗎啡陽性反應與其投與量、投與途徑、採尿時間、個人體
    質及檢驗方法之靈敏度有關，國外曾有文獻報導注射六毫克之海洛因鹽酸鹽，其
    代謝物嗎啡之平均可檢出時限約為二十六小時，此有行政院衛生署藥物食品檢驗
    局八十一年九月八日（八一）藥檢壹字第八一一四八八五號函示可參。查被告於
    九十三年一月十五日晚上七時五十六分許為警查獲後採尿（尿液檢體編號Ｄ４─
    ００４號）送驗，未檢出安非他命類及嗎啡毒品反應，有臺南市警察局第四分局
    查獲乙○○涉嫌吸（販）毒案件尿液檢驗對照表及臺南市衛生局九十三年一月三
    十日（）南市衛驗字第九三００八五號檢驗成績書各一紙附卷（詳警卷第二一
    頁；九十三年度偵字第一一０四號偵查卷第四一頁），揆諸上開說明，該尿液檢
    驗成績書僅能證明被告於九十三年一月十五日為警採尿前回溯前二十六小時內，
    確無施用第一、二級毒品海洛因及安非他命之事實，尚難據此認定被告於案發前
    不曾施用任何毒品。又被告前於八十五年九月十七日，曾因違反麻醉藥品管理條
    例案件（罪名為非法吸用化學麻醉藥品），經臺灣雲林地方法院以八十五年度易
    字第七七九號判處有期徒刑六月確定，有臺灣臺南地方法院檢察署刑案資料查註
    紀錄表及臺灣高等法院被告全國前案紀錄表各一份在卷可按。準此，被告辯稱扣
    案之毒品係供己施用等語，非無可能。
  (四)所謂「意圖販賣」係屬主觀不法構成要件，行為人內心是否有此意圖，除行為人
    犯後對其犯行自白外，於客觀上，理應有被告向外積極連絡買主等兜售毒品之行
    為，始可資以彰顯其意圖。查本件係被告於警方在臺南市中西區○○○街十六號
    攔檢時，經被告同意搜索後，而在被告所駕駛車牌號碼１５２８─ＧＨ號自小客
    車左後輪處，查獲上開毒品等物，有前揭九十三年一月十五日晚上七時五十分之
    自願受搜索同意書一紙及臺南市警察局第四分局刑事組搜索扣押筆錄一份存卷可
    稽，並無起訴書犯罪事實欄所載稱「警方持本院核發之搜索票，前往被告位在臺
    南市○○區○○路八十八號二樓住處搜索時」，才在臺南市中西區○○○街十六
    號前，被告所駕駛上開自小客車左後輪處，查獲上開毒品等物之相關卷證。故本
    件警方並非依據他人指證被告意圖販賣毒品始前往查緝，且案發當天亦查無被告
    有何販賣毒品或毒品交易之具體事證。此外，並無任何證人指述曾向被告購買毒
    品或與被告聯繫毒品交易相關情事，警方於九十三年一月十五日晚上七時五十六
    分許，在上址查獲被告後，隨即於同日晚上九時四十分許及同日晚上十時許，經
    被告同意搜索後，分別至被告臺南市○區○○街二四六巷九號及臺南市○區○○○路二段一六八號之居所搜索，有自願受搜索同意書二紙附卷（詳警卷第六頁、
    第七頁）可憑，亦未查獲任何堪認供交易聯絡所用之聯絡簿、帳冊、電子磅秤、
    夾鍊袋或其他足以證明被告有從事販賣毒品之謀劃或行動之證據存在，自難單憑
    查扣被告持有前開第一級毒品海洛因之事實，即認被告持有前開毒品係供意圖販
    賣所用。
  (五)本件經臺灣臺南地方法院檢察署於九十二年十二月十六日以九十二年丙○惟儉監
    字第０００五三八號，對被告乙○○所持行動電話0000000000號、0
    000000000號實施通訊監察，其對話固有如下之內容，此觀之卷附之通
    訊監察譯文甚明（詳九十三年度監續字第０００三一號偵查卷第一五頁、第一六
    頁、第二三頁、第二五頁、第二八頁、第二九頁）：
  1.九十三年一月三日下午五時五十二分一秒：「（戊○○）你怎麼不先弄一個『二
    分半』給我，這個票，（乙○○）好，沒關係，我現在在高雄，你的電話我都不
    知道怎麼接你．．．」、同日晚上九時二分二十九秒「（戊○○）回來了沒？（
    乙○○）差不多了，要．．．快好了，你乾脆自己節制時間，十點半你自己到店
    裡面來，我跟你說，你電話中不要說那些。」等語。
  2.九十三年一月四日下午一時十二分四十七秒：「（戊○○）輝哥，我拿酒過去，
    你在哪裏？（乙○○）對，我在．．．永安街這邊，你拿幾瓶，你那一邊有幾瓶
    ．．．（戊○○）我順便拿三千的『會錢』（乙○○）好啦，好啦，你等一下來
    ．．．你那票．．．目前還沒辦法處理嗎？」等語
  3.九十三年一月七日下午一時十九分九秒：「（戊○○）我『會錢』才剛籌（乙○○）你不要常常弄那個不夠的在．．．你這樣不通啦（戊○○）對啦！等籌夠了
    ，我再拿過去給你（乙○○）對啦！你弄夠，你舊的還欠二仟。」等語。
  4.九十三年一月八日下午二時十分三十二秒：「（乙○○）過去，你有要順便拿嗎
    （某男）『軟的』，我是還有（乙○○）我知道啦，『硬的』啦，這樣你在．．
    ．志雄那邊，我要接你，你在志雄他們那附近，我馬上會過去，我現在在新市。
    」等語。
    觀之前揭通訊譯文所指「二分半」、「會錢」、「軟的」、「硬的」等用語意義
    不明，無法明確認定分別係如通訊監察譯文所研判之指「毒品之數量」、「購買
    毒品之金額」、「海洛因」、「安非他命」，而有諸多解釋之可能性，且依上開
    通訊監察譯文之對話內容，縱認被告與證人戊○○及某男對話內容係有關毒品者
    ，惟其間之關係究係無償轉讓、調借、合資購買或係單純買賣亦不明確，是上開
    通訊監察譯文尚不能證明被告意圖販賣而持有扣案之第一級毒品海洛因。
  (六)又毒品海洛因具有成癮性，並經毒品危害防制條例列為第一級毒品，買受人因其
    自身施用毒品之行為，無法見容於社會，且須施以觀察、勒戒、強制戒治或科以
    刑罰，施用毒品者除認識毒品之危害性而自願戒斷外，一般而言，當會隱諱其施
    用毒品之行為，且買受毒品非可公然為之，買受行為對於施用毒品者而言存有被
    查獲施用毒品之高風險，又毒品海洛因稀少價昂復不可過量施用，是以一次購入
    可供多日施用之數量，並予均分包裝，以便外出時攜帶施用並控制用量，尚難遽
    認有違常情。故而，尚難以扣案之第一級毒品海洛因多已分裝成重量一致之小包
    ，且為警查獲時持有之毒品海洛因多達十六包，淨重達二四．二九公克，遠逾被
    告一人施用毒品之量，即遽認被告持有上開毒品係意圖販賣。
  (七)雖被告於警詢及偵查中供承其係於案發當日即九十三年一月十五日下午，以其使
    用之0000000000號行動電話與該綽號「阿森」之男子聯繫後，在高雄
    市○○路與中正路交岔路口，購入本件扣案之毒品海洛因乙情，難認與事實相符
    ，而不足採信，已如前述，惟此與被告是否意圖販賣而持有本件扣案之毒品並無
    關連性，自難據此而為不利於被告之認定。又被告聲請傳喚之證人甲○○雖於九
    十三年八月十三日本院審理時於行交互詰問時結證：曾於九十二年夏天，與被告
    乙○○、證人戊○○一起合資，至高雄向綽號「阿森」之男子購買過毒品海洛因
    一次，數量為半兩，分裝成十一小包等情（詳本院卷第六十頁至六四頁）。然依
    證人甲○○前揭供述，僅足以證明被告曾於九十二年夏天，與證人戊○○、甲○○一起合資向綽號「阿森」之男子購買毒品海洛因之事實，惟與本案被告是否意
    圖販賣而持有上開毒品無涉，要不足為被告有利或不利之認定。另證人甲○○固
    於上開審判期日證稱：伊認識被告乙○○已二十多年，不曾與被告乙○○共同施
    用過毒品，亦不曾見過被告乙○○施用過毒品等語（詳本院卷第六五頁）。證人
    甲○○雖與被告認識已有二十多年之久，然其二人既非每日朝夕相處，而施用毒
    品者，多係於隱密處施用，以免為他人發現或警方查獲，故而，尚難以證人甲○○前開供述，即一概認定被告辯稱其為供己用，始購買扣案毒品海洛因乙節為不
    可採。
  (八)綜上所述，被告乙○○所辯各情，尚非全然不足採信。本件並無其他積極事證足
    資證明被告意圖販賣而持有第一級毒品海洛因，尚難僅憑公訴人所認之上開事證
    ，即認定被告確有意圖販賣而持有第一級毒品海洛因之犯行。又被告於本案九十
    三年八月十三日辯論終結後，始具答辯狀提出證人甲○○與戊○○之對話錄音帶
    一捲及對話錄音譯文一份，欲證明其確無販賣毒品之意圖，惟此等證物係本案辯
    論終結後始提出之證據，本院自不得審酌，且於本案事實之認定無影響，併予敘
    明。
據上論斷，應依刑事訴訟法第二百九十九條第一項前段、第三百條，毒品危害防制條
例第十一條第一項、第四項、第十八條第一項前段，刑法第十一條前段、第三十八條
第一項第二款，判決如主文。
本案經檢察官丁○○到庭執行職務。
中      華      民      國      九十三      年    八    月    三十一    日
                                            臺灣臺南地方法院刑事第七庭
                                                審判長法官  鄧希賢
                                                      法官  楊佳祥
                                                      法官  陳金虎
右正本證明與原本無異。
如不服本判決，應於判決送達後十日內，向本院提出上訴狀。
                                                書  記  官  楊建新
中      華      民      國      九十三      年    九    月      二      日
附錄本案論罪科刑法條
修正前毒品危害防制條例第十一條第一項：
持有第一級毒品者，處三年以下有期徒刑、拘役或新臺幣五萬元以下罰金。
